台灣台中地方法院刑事判決　　　　　　　　　　　　　九十一年度易字第一七號
　　公　訴　人　臺灣臺中地方法院檢察署檢察官
　　被　　　告　乙○○○林穎樺.
右列被告因詐欺案件，經檢察官提起公訴（八十九年度調偵字第三八二號），本院判
決如左：
    主  文
林秋慧共同意圖為自己不法之所有，以詐術使人將本人之物交付，處有期徒刑陸月，
如易科罰金，以佰元折算壹日。
    事  實
一、緣林秋慧於民國（下同）八十五年十月二十三日，以新台幣（下同）三百八十八
    萬元向甲○○（前經臺灣臺中地方法院檢察署檢察官於八十八年十一月四日以八
    十八年度偵字第二一七三四號不起訴處分確定）購買台中市○○路○段四七二號
    十四樓之房屋暨台中市○○區○○段持分一○○○○○分之一六五之土地（均登
    記在甲○○之妻林謝秀治名下），因林秋慧買受後遲未付清尾款六十六萬元，雙
    方乃約定自八十六年五月間起分十一期清償，每期清償六萬元，並就上開房、地
    為林謝秀治設定第二順位抵押權六十六萬元。嗣有一買主丙○○經由力霸房屋仲
    介公司之介紹，前往上開房、地查看後決定承買，乃與林秋慧連繫，並表明須包
    括停車位乙個，始願以總價三百三十萬元之價格承買，林秋慧將此事告知甲○○
    後，甲○○為儘速取得林秋慧積欠之餘款，乃虛假同意林秋慧將其所有之車位乙
    個連同移轉予丙○○；詎渠二人均明知丙○○倘知悉上開房、地之出售，並不包
    括車位乙個，定無承買之可能，且林秋慧亦明知其與甲○○前所訂立上開房、地
    買賣契約並未包括車位乙個，竟與甲○○共同基於意圖為自己不法所有之犯意聯
    絡，於八十六年十二月二十四日，隱瞞該房、地之出售實際上並未包含停車位之
    事實，乃向丙○○佯稱上開房、地之買賣包括停車位乙個，致丙○○不疑有它，
    陷於錯誤，委請代書戊○○在其代書事務所內，代為辦理林秋慧與丙○○間就上
    開房、地連同停車位之買賣契約，戊○○乃當場依甲○○所述之車位編號即地下
    三樓編號一○六號機械式停車位乙個記載於買賣契約內容中，再由甲○○交付上
    開停車位之遙控鎖予丙○○使用。俟買賣契約成立後，丙○○即與甲○○商討第
    二順位抵押權塗銷事宜，並協議自買賣價金中支付二十萬元抵償林秋慧先前積欠
    甲○○之尾款，而由林秋慧當場開立授權林謝秀治透過代書戊○○向丙○○收取
    該筆款項之授權書一紙。數日後，丙○○先付訂金十萬元交由戊○○轉交甲○○
    後，戊○○即要求甲○○交出塗銷抵押權文件，並稱餘款於過戶後一次付清，旋
    於八十七年一月六日辦理抵押權塗銷登記，並於八十七年一月十九日辦理過戶登
    記與丙○○；林秋慧為防此甲○○反悔停車位出讓一事乃發出存證信函撤銷前開
    授權，並委由友人王柏斐（業已死亡）向戊○○取走丙○○轉交之尾款十萬元，
    甲○○因未取得尾款，乃於八十八年四月十二日後某日，因前向甲○○購買台中
    市○○區○○路四段四六八號九樓房屋（登記名義人雷惠珍）之丁○○要求更換
    停車位，甲○○乃將上開已交付丙○○使用之停車位更換予丁○○使用；遲至丁○○向丙○○主張前揭車位權利時，丙○○始知受騙。
二、案經丙○○告訴臺灣臺中地方法院檢察署檢察官偵查起訴。
    理  由
一、訊據被告林秋慧固坦承將上開房、地出售予告訴人丙○○等情不諱，惟矢口否認
    有詐欺之犯行，辯稱：伊並未將停車位出售予丙○○，該停車位是甲○○所有，
    且經甲○○承諾連同伊所有之房、地一併出售予丙○○的。簽訂買賣契約當時，
    甲○○也有在場，並且是由甲○○將停車位號碼告訴丙○○及代書戊○○，事後
    亦是甲○○交予遙控鎖予丙○○使用的云云。惟查，右揭事實，業據告訴人丙○○指訴綦詳，且經證人戊○○及丁○○於本院審理中證稱明確，並有被告與林謝
    秀治（代理人甲○○）間、被告與告訴人間關於上開不動產之買賣契約書及臺灣
    臺中地方法院檢察署八十九年度調偵字第三八二號、八十九年度偵字第八八一一
    號（含八十九年度偵緝字第五八號）不起訴處分書各二份附卷可憑。再查，依
    被告與林謝秀治之代理人甲○○間，所簽立之不動產買賣契約書中，特別事項欄
    第一行記載：「本買賣標的物之範圍並不包括車位」等字樣，顯見被告於出賣上
    開不動產予告訴人時，即明確知悉其並無上開停車位之所有權無訛；又參酌證人
    鄭永清於九十一年五月三日本院審理中證述：「我記載車位的內容是根據被告的
    描述，但是林秋慧是在詢問甲○○之後將車位的編號告訴我，我才記載下來的。
    」、「當時我看到權狀上面並沒有包含車位，我有跟被告確認她是否有車位，是
  被告表明她確實有車位，我才會詢問她車位的位置，如果當時她說她沒有車位，
    我就會另外就車位的部分另外打契約。」等語，足見被告於訂約當時，係以佯稱
    其擁有該停車位之所有權等語，向告訴人施用詐術甚明；且被告於代書戊○○接
    受告訴人之委託代訂被告與告訴人間包含上開停車位之不動產買賣契約書，而於
    契約書之不動產所有權買賣標示欄內記載：「車位：機械車位壹位。編號：１０
    ６（地下３Ｆ）」等字樣時，竟未告知告訴人丙○○其並非該停車位之所有權人
    ，且未告知該停車位係甲○○所有同意併同出售等情，以便丙○○得據以要求甲○○一同於契約書中簽名表示同意，或另訂契約就該停車位之所有權為讓與之意
    思表示，致丙○○誤以為係併同該停車位買受上開房、地，而與被告簽訂不動產
    買賣契約，因而受有財產上之損害，被告有為自己不法所有之意圖，而對告訴人
    施用詐術，致告訴人陷於錯誤買受上開不動產之詐欺犯行亦甚為明灼。至被告辯
    稱：係因甲○○向伊承諾會將停車位一同轉讓予丙○○，伊才告訴戊○○係包含
    停車位買賣等語，因甲○○既於簽約當時在場，且係由其將停車位編號告知林秋
    慧而轉告知戊○○記載於契約書中，其復持該停車位之遙控鎖予丙○○使用，此
    均業據告訴人丙○○及證人戊○○分別於本院審理中指述及證述明確，是甲○○
    應如被告所稱曾向其承諾轉讓該停車位予丙○○使用無訛，然其嗣後因未收到尾
    款，而將該停車位轉售予丁○○使用，並矢口否認有同意出售該停車位等情，雖
    足認其亦有詐欺告訴人之犯行，然仍無解被告前揭詐欺罪責之成立，附此敘明。
    本件事證明確，被告犯行洵堪認定。
二、核被告所為，係犯刑法第三百三十九條第一項之詐欺取財罪。再被告與甲○○二
    人間有犯意之聯絡，行為之分擔，均為共同正犯。爰審酌被告犯罪之動機、目的
    、手段及告訴人所受損害等一切情狀，量處如主文所示之刑。又刑法第四十一條
    業於九十年一月十日修正公布，而於同年一月十二日生效，依修正後之同法第四
    十一條第一項前段之規定，本件被告所犯最重本刑為五年以下有期徒刑，而受有
    期徒刑六月以下之宣告，自屬得易科罰金之情形，與修正前之刑法第四十一條相
    比較，修正後之新法較有利於被告，自應依刑法第二條第一項前段，適用裁判時
    之法律，是以被告所處如主文之刑，並諭知易科罰金之折算標準。另案外人甲○○雖前經臺灣臺中地方法院檢察署檢察官於八十八年十一月四日以八十八年度偵
    字第二一七三四號不起訴處分確定，然其所犯詐欺罪嫌倘具有刑事訴訟法第二百
    六十條再行起訴之要件，非不得對於同一案件再行起訴，是此部分應由檢察官另
    行偵辦。
據上論斷，應依刑事訴訟法第二百九十九條第一項前段，刑法第二條第一項前段、第
三百三十九條第一項、第四十一條第一項前段，罰金罰鍰提高標準條例第一條前段、
第二條，判決如主文。
中      華      民      國    九十一    年      八      月     三十     日
                                臺灣臺中地方法院刑事第六庭
                                    法  官  許  月  馨
右正本證明與原本無異
如不服本判決應於送達後十日內向本院提出上訴狀
                                    書記官
中      華      民      國    九十一    年      八      月     三十     日
附錄法條
刑法第三百三十九條：
意圖為自己或第三人不法之所有，以詐術使人將本人或第三人之物交付者，處五年以
下有期徒刑、拘役或科或併科一千元以下罰金。
以前項方法得財產上不法之利益或使第三人得之者，亦同。前二項之未遂犯罰之。
